臺灣臺北地方法院民事裁定
111年度消債更字第222號
聲  請  人  
即  債務人  周宥佑  

代  理  人  江凱芫律師(法扶律師)   
相  對  人  
即  債權人  華南商業銀行股份有限公司

法定代理人  張振芳  
代  理  人  賴麗慧  
相  對  人  
即  債權人  新光行銷股份有限公司

法定代理人  李明新  
代  理  人  鄭穎聰  
相  對  人  
即  債權人  遠東國際商業銀行股份有限公司

法定代理人  侯金英  
相  對  人  
即  債權人  永豐商業銀行股份有限公司

法定代理人  陳嘉賢  
相  對  人  
即  債權人  日盛國際商業銀行股份有限公司

法定代理人  郭倍廷  


相  對  人  
即債權人    安泰商業銀行股份有限公司


法定代理人  丁予康  


相  對  人  
即  債權人  中國信託商業銀行股份有限公司
                      設臺北市○○區○○○路000○000○000○000○000號
法定代理人  利明献  


相  對  人  
即  債權人  合作金庫資產管理股份有限公司

法定代理人  蔡見興  
代  理  人  郭駿均  
上列當事人因消費者債務清理事件聲請更生，本院裁定如下：
    主  文
債務人甲○○自中華民國一百一十一年九月三十日上午十一時起開
始更生程序。
命司法事務官進行本件更生程序。
    理  由
一、按債務人不能清償債務或有不能清償之虞者，得依本條例所
    定更生或清算程序，清理其債務；債務人對於金融機構負債
    務者，在聲請更生或清算前，應向最大債權金融機構請求協
    商債務清償方案，或向其住、居所地之法院或鄉、鎮、市、
    區調解委員會聲請債務清理之調解，消費者債務清理條例（
    下稱消債條例）第3條、第151條第1項分別定有明文。揆諸
    消債條例之立法目的，乃在於使陷於經濟上困境之消費者，
    得分別情形利用更生或清算程序清理債務，藉以妥適調整債
    務人與債權人及其他利害關係人之權利義務關係，保障債權
    人之公平受償，並謀求消費者經濟生活之更生機會，從而健
    全社會經濟發展（消債條例第1條參照）。準此，債務人若
    有不能清償債務或有不能清償債務之虞，且客觀上並無濫用
    更生或清算程序之情事，自應使其藉由消費者債務清理條例
    所定程序以清理債務。次按法院開始更生程序之裁定，應載
    明其年、月、日、時，並即時發生效力；法院開始更生或清
    算程序後，得命司法事務官進行更生或清算程序，必要時得
    選任律師、會計師或其他適當之自然人或法人1人為監督人
    或管理人，消債條例第45條第1項、第16條第1項亦有明定。
二、債務人主張：積欠多家金融機構債務共計新臺幣（下同）23
    1萬8,287元，因無力清償，於消債條例施行後，曾向本院對
    債權人申請債務前置調解，惟債務人無法負擔債權人提出之
    清償條件，是調解不成立，故債務人顯有不能清償債務情事
    ，爰依法聲請更生等語。
三、經查：
  ㈠債務人以其有不能清償債務情事，於民國111年1月27日向本
    院聲請消債條例前置調解，經本院以111年度北司消債調字
    第40號聲請調解事件受理在案，惟雙方無法達成協議，於11
    1年3月22日調解不成立，有調解不成立證明書在卷可參（見
    北司消債調卷第158頁，下稱調解卷），是本院自應綜合其
    目前全部收支及財產狀況，評估是否已達不能維持最低生活
    條件，而有「不能清償債務或有不能清償之虞」之情形。
  ㈡債務人主張其自100年起任職於鞋店擔任銷售員，自110年11
    月起每月薪資2萬9,000元及全勤獎金1,000元，合計3萬元，
    並於聲請更生前兩年曾領有低收入戶三節慰問金、子女補助
    、防疫補助、三倍劵、專用垃圾袋補助、快篩補助等津貼，
    業據其提出中低收入戶審查結果通知書、依格靓鞋員工薪資
    明細、年節慰問金發放作業須知附卷為佐（見本院卷第58頁
    、66頁、調解卷第100頁），而依臺北市政府社會局北市社
    助字第1113080771號函所示，債務人於每年春節、端午、中
    秋分別領有4,000元、2,000元、2,000元，平均每月領有667
    元三節慰問金〈計算式：（4,000元＋2,000元＋2,000元）÷12＝
    667元，小數點後四捨五入〉；另前揭低收入戶子女補助，係
    補助子女生活之用，為子女所有，當非債務人之收入。是以
    ，本院即以銷售員薪資每月3萬元、三節慰問金每月667元、
    專用垃圾袋補助570元等固定收入合計
　　3萬1,237元（計算式：30,000元＋667元＋570元＝31,237元）
    作為計算債務人目前償債能力之依據，其餘非固定之收入如
    防疫補助、三倍劵、快篩補助等疫情補助因不具持續性，爰
    不予計列。
  ㈢聲請人之個人支出狀況：
　⑴按債務人聲請更生或清算時所提財產及收入狀況說明書，其
    表明每月必要支出之數額，與本條例第61條之2第1項、第2
    項規定之認定標準相符者，毋庸記載原因、種類及提出證明
    文件；債務人必要生活費用，以最近1年衛生福利部或直轄
    市政府所公告當地區每人每月最低生活費1.2倍定之。受扶
    養者之必要生活費用，準用第一項規定計算基準數額，並依
    債務人依法應負擔扶養義務之比例認定之；按因負擔扶養義
    務而不能維持自己生活者，免除其義務。但受扶養權利者為
    直系血親尊親屬或配偶時，減輕其義務，消債條例施行細則
    第21條之1第3項、消債條例第64條之2第1、2項、民法第111
    8條定有明文。查債務人本人之每月生活必要支出之數額，
    依債務人財產及收入狀況報告書之主張，應以臺北市每人每
    月最低生活費之1.2倍計算（見調解卷第16頁）。因債務人
    此部分主張，依消債條例施行細則第21條之1之規定，毋庸
    記載原因、種類及提出證明文件，是以，債務人主張以111
    年度臺北市每人每月最低生活費用1萬8,682元之1.2倍即2萬
    2,418元，作為其本人每月生活必要支出之數額等情，應予
    肯認。
　⑵聲請人主張每月支出未成年子女熊○瑀、熊○安臺北市每人每
    月最低生活費之1.2倍之扶養費，扣除未成年子女領有兼職
    打工收入、就學補助、低收補助等，聲請人每月需支出熊○
    瑀扶養費2,000元、熊○安扶養費5,000元等情，而依戶籍謄
    本、熊○瑀及熊○安全國財產稅總歸戶財產查詢清單及108至1
    09年度綜合所得稅各類所得資料清單所示（見調解卷第88頁
    至第98頁），除熊○瑀因兼職打工於109年有2,265元少量收
    入外，債務人子女熊○瑀、熊○安名下無其他財產及收入，經
    審酌債務人之子女處於就學階段，尚有受債務人扶養之必要
    ，則債務人主張扶養未成年子女，基本上由所領取的中低收
    入戶補助支應，審酌扣除熊○瑀所領取每月就學補助6,358元
    、每年春節慰問金1,000元、每半年交通補助1,000元、熊○
    安所領取每月子女生活補助7,070元、每年春節慰問金1,000
    元、每半年交通補助1,000元之數額後，並未逾111年度臺北
    市每人每月最低生活費用1萬8,682元之1.2倍即2萬2,418元
    ，是債務人主張其負擔子女熊○瑀扶養費2,000元、熊○安扶
    養費5,000元部分，足堪採信。
  ㈣準此，債務人每月生活必要支出為2萬9,418元(個人生活支出
    2萬2,418元＋5,000元＋2,000元)，而債務人目前每月收入3萬
    1,237元扣除生活必要支出後，雖餘1,819元（計算式：3萬1
    ,237元-2萬9,418元＝1,819元）可供支配，惟據債務人之財
    團法人金融聯合徵信中心查詢當事人綜合信用報告回覆書、
    債權人陳報狀、債務人所陳報債權人清冊所載（見調解卷第
    73頁、第116頁、第118頁、第124頁、第130頁、第132頁、
    本院卷第104頁），債務人積欠華南商業銀行股份有限公司
    等8名債權人債務達534萬3,591元，倘以債務人每月所餘1,8
    19元清償無擔保債務，將致債務人終生無法清償債務完畢（
    計算式：534萬3,591元÷1,819元÷12月≒244.8年），遑論前
    開債務仍須另行累計每月高額之利息及違約金，債務人每月
    得用以償還債務之數額顯然更低，尚待支付之債務總額應屬
    更高，其還款年限顯然更長，實有違消債條例協助債務人重
    建更生之立法本意。此外，債務人陳報其名下除郵局存款32
    元外，無其他財產，有郵局存摺影本、全國財產稅總歸戶財
    產查詢清單附卷可稽（見本院卷第60頁、調解卷第31頁）。
    是本院審酌債務人之財產、信用、勞力及生活費用支出等狀
    況，堪認債務人客觀上經濟狀況已有不能清償債務之虞，而
    有藉助更生制度調整其與債權人間之權利義務關係而重建其
    經濟生活之必要。
四、綜上所述，債務人係一般消費者，其對已屆清償期之債務有
    不能清償之虞，且其無擔保或無優先權之債務未逾1,200萬
    元，復未經法院裁定開始清算程序或宣告破產，又查無消債
    條例第6條第3項、第8條或第46條各款所定駁回更生聲請之
    事由存在，則債務人聲請本件更生，即屬有據，爰裁定如主
    文，並命司法事務官進行本件更生程序。
五、至債務人於更生程序開始後，應另提出足以為債權人會議可
    決或經法院認為公允之更生方案以供採擇，俾免更生程序進
    行至依消債條例第61條規定應行清算之程度；而司法事務官
    於進行本件更生程序、協助債務人提出更生方案時，應依債
    務人之薪資變化、社會常情及現實環境衡量債務人之償債能
    力，並酌留其生活上應變所需費用，進而協助債務人擬定允
    當之更生方案，始符消債條例重建債務人經濟生活之立法目
    的，附此敘明。
六、依消債條例第11條第1項、第16條第1項、第45條，裁定如主
    文。
中　　華　　民　　國　　111 　年　　9 　　月　　30　　日
                  民事第二庭  法  官  林怡君
以上正本係照原本作成。
本裁定不得抗告。
本裁定已於111年9月30日上午11時公告。　
中　　華　　民　　國　　111 　年　　9 　　月　　30　　日
                              書記官  陳俐妙